# 收益法评估报告如何计算合并中的商誉

提问人：mituxiaoya 时间：2015-10-06 10:17:15
陈版，您好，
我集团新收购了一家酒店集团A，评估师采用收益法（未来现金流折现法）对其自有酒店进行了评估，认定自有酒店的评估值为B。
由于商誉的计算需要该酒店集团的可辨认净资产的公允价值，现在同事们有两种意见：
做法一： 认定酒店（固定资产）的公允价值=评估值B, 其余资产、负债的公允值=账面值，A酒店集团的账面净资产+酒店增值部分=可辨认净资产的公允值，用来计算商誉
做法二：收益法下的评估不是单个资产的评估，酒店的公允价值 不等于 收益法下的评估值，此情况下，没有办法将评估值分到某个资产中去，商誉直接用 收购成本 - 净资产账面值
请老师指教~谢谢老师

回答人：chenyiwei
两种做法都不恰当。应当对酒店固定资产和其他资产按成本法评估，确定其于成本法下的评估值，商誉＝收购成本－成本法下可辨认净资产公允价值。

回答人：chenyiwei
证监会公告[2011]41号：
（三）关注非同一控制下企业合并成本的计量 非同一控制下企业合并中，作为购买方的上市公司以发行本公司股票作为合并对价的，一般情况下，企业合并成本应以上市公司股票在购买日的公开市场价格为基础计算确定。在董事会就企业合并事项的决议公告日到购买日之间时间间隔较长，且在此期间公司股票价格出现较大幅度波动的情况下，如果作为合并对价发行的股票同时附有一定限售期和限售条件的，可以采用适当的估值技术确定公司发行股票的价值，并据此计算企业合并成本。在极特殊的情况下，如果上市公司能够证明被购买方的公允价值可以更为可靠地确定，也可以以被购买方在购买日的公允价值为基础计算确定企业合并成本。
因此，从准则层面是不认可直接按照股份发行价格确定合并成本的，尤其是在定价基准日和实际合并日间隔较长，此期间内股价已发生较大波动的情况下。但其中也提到“在董事会就企业合并事项的决议公告日到购买日之间时间间隔较长，且在此期间公司股票价格出现较大幅度波动的情况下，如果作为合并对价发行的股票同时附有一定限售期和限售条件的，可以采用适当的估值技术确定公司发行股票的价值”，所以也不是简单地按照无限售条件流通股的市价计算。

提问人：mituxiaoya 时间：2015-10-09 11:04:28
陈老师，
也就是说企业必须得做一个成本法评估，是吗？现在管理层不肯再花钱另外做成本法，那要怎么处理？

回答人：chenyiwei
一般评估机构在基准日评估时都会至少用两种方法，然后取其中一种（例如收益法）作为最终结果，此时评估报告中注明的成本法下评估金额可以作为对价分摊的参考。另注意对符合可辨认性标准的无形资产的识别和计量。

提问人：shinexia 时间：2015-10-19 02:05:57
按照陈老师的说话，其实收益法对被收购方可辩认净资产的价值是没有帮助的，只有成本法才能够使用这个价值来确认商誉？
如果评估报告里面没有注明成本法下的评估金额，那么就只能用账面金额？

回答人：chenyiwei
不能用账面金额代替，除非增值显著不重大且确定没有需确认的无形资产。还是建议以购买日为基准日进行“购买对价分摊”(PPA)评估。

提问人：lookle 时间：2015-11-23 20:37:52
陈老师：非同一控制下企业合并中，作为购买方的上市公司以发行本公司股票作为合并对价的，一般情况下，企业合并成本应以上市公司股票在购买日的公开市场价格为基础计算确定。在董事会就企业合并事项的决议公告日到购买日之间时间间隔较长，且在此期间公司股票价格出现较大幅度波动的情况下，如果作为合并对价发行的股票同时附有一定限售期和限售条件的，可以采用适当的估值技术确定公司发行股票的价值，并据此计算企业合并成本。
现在的问题是上市公司在发行股票购买资产的同时，并发行股份募集配套资金，配套资金的股价是确定的，已获证监会批准，而采用估值技术确定上市公司股票价值时，与这个价格有差异。 看见有上市公司的处理方法，就是用与募集配套资金的相同的股价来确定发行股份购买资产的收购成本的，是否可行？

回答人：chenyiwei
理论上这种做法并不恰当，还不如名义发行价更接近准则要求。

提问人：zoujiecpa 时间：2015-12-04 16:47:01
陈老师：请教什么是名义发行价啊？感谢指导！！！

回答人：chenyiwei
名义发行价就是公告的发行价，例如按照董事会日前 20 个交易日的均价计算的。

提问人：swkjzcxx 时间：2017-02-12 11:19:55
陈老师： 继LOOKLELE的问题，如果发行股票购买资产前，上市公司本身持有标的公司25%的股权，按准则规定该部分股权应按公允重新计量，这里的公允价值是按上市公司新发行的股权的估值折算还是按标的公司收益发评估的价值计算？如果收购完成后上市公司不是100%的持有标的公司的股权，在商誉减值测试时，少数股权商誉又如何计算？

回答人：chenyiwei
1 、一般情况下两个方法计算结果应一样，如不一样应按标的公司收益法评估值计算。 2 、请参考《讲解 2010 》中对资产减值准则的讲解，其中有专门说明。

提问人：rainy418 时间：2017-12-06 10:27:16
陈老师，为什么选择商誉的公式本来是“商誉=合并成本-可辨认净资产公允价值”，为什么“可辨认净资产公允价值”用“成本法下的评估值”，而不能用权益法下的评估值。 一般来说评估报告会有一个结论，经过一堆论述选择了权益法，至少理论上就是表示选择了权益法的金额是公允价值，而成本法的评估值没有被选择。然而，我们又选择成本法的评估值来作为计算商誉的依据，这不是很矛盾吗？

回答人：chenyiwei
收益法的评估值可以作为确定股权交易作价的依据，但不能作为购买日进行非同一控制下合并的购买对价分摊的依据。

回答人：chenyiwei
收益法的评估值是企业股权的整体价值，且其中包含了商誉因素，无法细分到单项资产。

提问人：呼叫帮助 时间：2017-12-18 19:34:08
“商誉=合并成本-可辨认净资产公允价值”陈版，您这里的可辨认净资产应当包含无形资产吧？

回答人：chenyiwei
包含。

提问人：mfr 时间：2018-04-08 13:15:06
陈老师，商誉=收购价-成本法下可辨认净资产公允价值，这个推理在会计准则上有依据吗？我看到有将增值部分计入主要生产性资产的账面净值的做法，陈老师认为可行不呢？

回答人：chenyiwei
如果被收购方构成业务，则这种做法不恰当。

提问人：远空翱翔 时间：2018-06-08 16:59:49
请问下陈版 上面帖子的意思可以理解为：收购业务两种方法评估，假如是收益法和资产基础法，那么收益法作为出对价的依据，然后资产基础法作为购买对价分摊的依据，根据资产基础法来对明细的资产评估增值进行分配。那么实际操作时，计算的商誉实际上是股权收购的对价-资产基础法下评估的价值（包括账面+评估增值和递延所得税的影响）*收购比例？谢谢回复

回答人：chenyiwei
可以这样理解。

提问人：老兵 701206 时间：2019-05-22 19:44:37
陈老师您好，接上面的问题，请教您几个问题。 一是在评估基准日，资产基础法评估结果是不考虑递延所得税的。但在购买日的合并对价分摊评估报告中，资产基础法评估结果应该是考虑递延所得税的，二者是不是矛盾了？ 二是在基准日评估报告未过期的情况下，如何说明管理层再进行合并对价分摊评估？ 三是基准日评估报告为何不考虑递延所得税？ 四是假设基准日两种评估方法的结果是一致的，且资产基础法未考虑递延所得税，双方按评估值成交，那么，在合并报表时，按证监会规定，评估增值是要考虑递延所得税的，这样就会产生商誉，这是否表明，评估基准日的评估报告不考虑递延所得税是错误的？ 谢谢您。

回答人：chenyiwei
1 、不矛盾。 2 、考虑基准日后是否发生了可能对可辨认资产公允价值产生重大影响的事项，以及基准日评估报告中对无形资产的识别和计量是否充分、恰当。 3 、评估行业的习惯。 4 、是不恰当的。这样的商誉很可能减值。